【裁判字號】    95,交訴,110
【裁判日期】    950630
【裁判案由】    公共危險
【裁判全文】
臺灣臺中地方法院刑事判決             95年度交訴字第110號
公  訴  人  臺灣臺中地方法院檢察署檢察官
被      告  乙○○
上列列被告因公共危險等案件，經檢察官提起公訴（九十五年度
偵字第一○五一四號），被告於本院準備程序就被訴事實為有罪
之陳述，經本院合議庭裁定改行簡式審判程序，判決如下：
    主    文
乙○○服用酒類，不能安全駕駛動力交通工具而駕駛，處有期徒
刑月，如易科罰金，以佰元折算壹日；又駕駛動力交通工具
肇事，致人受傷而逃逸，處有期徒刑陸月，如易科罰金，以佰
元折算壹日。應執行有期徒刑捌月，如易科罰金，以佰元折算
壹日。
    犯罪事實
一、乙○○於民國九十五年四月二十六日二十時三十分許起至二
    十二時十分許止，在臺中縣太平市○○路詳細地址不明之友
    人家中飲用鋁罐裝啤酒六罐後，因服用酒類，已達不能安全
    駕駛動力交通工具之程度，竟仍於同日二十二時十分許，駕
    駛車牌號碼ＰＮ－九九八三號自用小貨車，由前開地點出發
    沿臺中縣太平市○○路往臺中縣大里市方向行駛，嗣於同日
    時三十分許，行經臺中縣太平市○○路九三號時，理應注意
    車輛行駛時之車前狀況，並隨時採取必要之安全措施，而依
    當時情形，又無不能注意之情事，竟疏於注意，貿然行駛。
    適同一時、地，行人甲○○準備自該處過馬路，乙○○因所
    服用之酒類影響，反應力降低，貿然前行，未注意車前狀況
    ，不慎撞及行人甲○○，使甲○○倒地因受有左側骨盆骨折
    之傷害（傷害部分業據甲○○撤回告訴，另經本院為不受理
    判決）。而乙○○明知已肇事，致人受傷，竟未下車查看傷
    者以為必要之救護措施，反自行駕車離開現場而肇事逃逸。
    嗣於翌日凌晨一時五十分許，為警在臺中縣大里市○○○街
    三四號查獲，並於同年月日二時三十分測試其飲酒後吐氣酒
    精成分為每公升○‧四二毫克，換算事故時之呼氣酒精濃度
    應為每公升○‧七四毫克（計算式為：0.42ＭＧ／Ｌ＋0.62
    8ＭＧ／Ｌ×4.5小時＝0.7ＭＧ／Ｌ）。
二、案經甲○○訴由臺中縣警察局霧峰分局報請臺灣臺中地方法
    院檢察署檢察官偵查起訴。
    理    由
一、訊據被告乙○○對於前揭犯罪事實均坦承不諱，並經告訴人
    甲○○於警詢時指訴甚詳，且有員警職務報告書、國軍臺中
    總醫院急診室臨時診斷證明單、道路交通事故現場圖、道路
    交通事故調查報告表（一）、（二）、吐氣酒精成分測定單
    、測試觀察紀錄表、臺中縣警察局舉發違反道路交通管理事
    件通知單各一份及照片八張附卷可稽。按服用酒類不能安全
    駕駛動力交通工具之認定，參考德國、美國之認定標準，對
    於酒精濃度呼氣已達每公升零點五五毫克或血液濃度達百分
    之零點一一以上，肇事率為一般正常人之十倍，應認為已達
    不能安全駕駛之標準（法務部八十八年五月十八日八八年度
    法檢字第一六六九號函參照），且按體內酒精含量由開始飲
    酒時的０％，依飲酒量漸漸累積增加，在完成飲酒時體內酒
    精含量達到最高，隨後依代謝率逐漸代謝，至於體內酒精含
    量倒推計算代謝率，依交通部運輸研究所於七十七年八月間
    針對國人進行實驗研究指出為每小時每公升○‧○六二八毫
    克（引自陳高村著吐氣中酒精含量倒推計算過程一文）。查
    被告於九十五年四月二十六日二十二時三十分許肇事，而警
    員係於同年月二十七日凌晨二時三十二分許始對被告進行測
    試，並測得呼氣酒精濃度測定值為每公升○‧四二毫克，被
    告自九十五年四月二十六日二十二時十分許駕駛上開自用小
    貨車至同年月二十七日凌晨二時三十分員警實施酒測時已有
    四‧五小時，依前揭國人體內酒精含量之代謝率計算，被告
    於駕車之始體內所含酒精濃度應已達每公升○‧七毫克（計
    算式為：0.42ＭＧ／Ｌ＋0.628ＭＧ／Ｌ×4.5小時＝0.7Ｍ
    Ｇ／Ｌ）。又參酌國外認定標準，於酒精濃度呼氣已達每公
    升零．五五毫克者，肇事率為一般正常人之十倍以上，且呈
    現判斷力嚴重受損、體能與精神協調力受損等情（見臺灣高
    等法院檢察署八十八年十一月彙編之刑法第一百八十五條之
    三酒後駕車「不能安全駕駛」認定標準之相關論文資料）觀
    之，是就本件之酒精濃度測試結果判斷，被告當時應已達不
    能安全駕駛之程度，且復發生本件事故，顯已達不能安全駕
    駛動力交通工具之程度甚明。次按汽車駕駛人駕駛汽車肇事
    致人受傷或死亡，應即採取救護或其他必要措施，並向警察
    機關報告，不得駛離或逃逸，道路交通管理處罰條例第六十
    二條第一項定有明文。又因道路交通事故之發生，常非於己
    之鄰親家里，時有告救不能情事，乃科以肇事者須即採取救
    護或其他必要措施，並應向警察機關報告之法定義務，以防
    因就醫延誤致生無謂傷亡，並俾得通知傷亡者家屬到場，以
    明責任，是凡肇事人於行車肇事致人受傷或死亡，未即採取
    救護或其他必要措施，並向警察機關報告，即駕車逃逸者，
    均應依該規定處罰，至其嗣後是否受刑事訴追及已否與被害
    人達成民事和解，賠償損失，對其應受處罰乙節，並不生影
    響。職是之故，汽車駕駛人駕駛汽車肇事，不論其責任之歸
    屬為何，即有義務留在肇事現場，採取救護或其他必要措施
    ，並向警察機關報告，以維護他人之生命與其他用路人之交
    通安全。其立法目的，既係促使駕駛人於肇事致死傷後，能
    對被害人即時救護，報告警察機關，以減少死傷，是該罪之
    成立祇以行為人有駕駛動力交通工具肇事，致人死傷而逃逸
    之事實為已足（最高法院九十二年度臺上字第四四六八號刑
    事判決參照）。本件被告駕駛車輛撞擊行走中之告訴人甲○
    ○，告訴人既為行人，對於動力交通工具之撞擊毫無防護力
    ，是以被告對告訴人當場受有傷害應已有認識，其竟未採取
    救護或其他必要措施，並向警察機關報告，即逕行駕車離去
    嗣經警查獲，其肇事逃逸亦已甚灼然，被告於本院中之自白
    應與事實相符。本件事證明確，是被告酒後不能安全駕駛動
    力交通工具而駕駛及肇事逃逸之犯行，均堪以認定。
二、核被告所為，係犯刑法第一百八十五條之三之酒後不能安全
    駕駛動力交通工具而駕駛罪及同法第一百八十五條之四之肇
    事逃逸罪。被告所犯前開二罪間，犯意各別，行為互殊，罪
    名有異，應予分論並罰。爰審酌被告酒醉後已不能安全駕駛
    ，仍不顧公眾之安危，貿然駕車，造成他人受傷，應予非難
    ，且被告肇事後更棄告訴人於不顧，惟念其犯罪後業與告訴
    人達成和解，有撤回告訴狀及和解書各一份在卷可佐，取得
    告訴人諒解，且犯後坦承犯行，犯罪後態度尚稱良好等一切
    情狀，分別量處如主文所示之刑，並定其應執行之刑，及諭
    知易科罰金之折算標準。
據上論斷，應依刑事訴訟法第二百七十三條之一第一項、第二百
九十九條第一項前段，刑法第一百八十五條之三、第一百八十五
條之四、第五十一條第五款、第四十一條第一項前段、第二項，
罰金罰鍰提高標準條例第二條，判決如主文。
中    華    民    國    95    年     6    月    30    日
                  交通法庭  法  官  戴博誠
以上正本證明與原本無異。
如不服本判決，應於送達後十日內向本院提出上訴狀（須附繕本
），上訴於臺灣高等法院臺中分院。
                            書記官  鄭淑英
中    華    民    國    95    年     6    月    30    日
【附錄論罪科刑法條】
刑法第一百八十五條之三：
服用毒品、麻醉藥品、酒類或其他相類之物，不能安全駕駛動力
交通工具而駕駛者，處一年以下有期徒刑、拘役或三萬元以下罰
金。
刑法第一百八十五條之四：
駕駛動力交通工具肇事，致人死傷而逃逸者，處六月以上五年以
下有期徒刑。


司法院資訊處製作；財團法人民間司法改革基金會備份。
